【裁判字號】    90,易,330
【裁判日期】    900518
【裁判案由】    竊盜
【裁判全文】
嘉義地方法院刑事判決                               九十年度易字第三三○號
    公  訴  人  臺灣嘉義地方法院檢察署檢察官
    被      告  甲○○
    輔  佐  人  乙○○
    即被告父親
    指定辯護人  本院公設辯護人  丁○○
右列被告因竊盜案件，經檢察官提起公訴（九十年度偵字第一九八二號），本院判決
如左：
    主  文
甲○○意圖為自己不法之所有，竊取他人之動產，累犯，處有期徒刑陸月。如易科罰
金，以參百元折算壹日。
    事  實
一、甲○○為精神耗弱之人，曾於民國八十九年間犯竊盜罪，經法院判處有期徒刑十
    月及令入相當處所施以監護二年確定，甫於九十年三月六日執行完畢，尚未進入
    相當處所接受監護處分之際，猶不知悛悔警惕，復因缺錢花用而意圖為自己不法
    之所有，於九十年三月二十六下午四時五十分許，趁丙○○所管理位於嘉義縣新
    港鄉○○路十三號佛堂之大門未關，且無人在場，竟擅自入內徒手竊取功德箱內
    現金新台幣三百元（無故侵入住宅部分未據告訴），得手後離去，於同日晚上九
    時許，因在嘉義縣新港鄉○○路奉天宮旁遊蕩，經警盤查發現其身上有財物三百
    元，於有偵查犯罪職權之機關或公務員查知犯人前，向該盤查之警員自首，並接
    受裁判。
二、案經丙○○訴由嘉義縣警察局民雄分局移送臺灣嘉義地方法院檢察署檢察官偵查
    起訴。
    理  由
一、右揭事實，業據被告甲○○於警訊、偵查及本院審理中坦承不諱，核與被害人即
    上開佛堂負責人丙○○指述情節相符，有警訊筆錄附卷可稽，並有贓物認領保管
    單、被害報告單附卷可資佐證。本案事證明確，被告犯行洵堪認定。
二、核被告甲○○行竊三百元之行為，係犯刑法第三百二十條第一項之普通竊盜罪。
    因被告係趁大門未關而入內行竊，並未逾越門扇、牆垣或其他安全設備，公訴人
    認所犯法條為刑法第三百二十一條第一項第二款，起訴法條尚有未洽，應予變更
    。被告曾於民國八十九年間犯竊盜罪，經法院判處有期徒刑十月及令入相當處所
    施以監護二年確定，甫於九十年三月六日執行完畢，尚未進入相當處所接受監護
    處分之際，猶不知悛悔警惕，復因缺錢花用而意圖為自己不法之所有，於九十年
    三月二十六下午四時五十分許，為本件犯罪行為，此有有臺灣地方法院檢察署刑
    案資料查註紀錄表、臺灣高等法院被告全國前案紀錄表各一份在卷可按，其受有
    期徒刑之執行完畢，五年以內再犯本件有期徒刑以上之罪，為累犯，應依刑法第
    四十七規定加重其刑。又被告於九十年三月二十六晚上九時許，因在嘉義縣新港
    鄉○○路奉天宮旁遊蕩，經警盤查發現其身上有財物三百元，於有偵查犯罪職權
    之機關或公務員查知犯人前，向該盤查之警員自首，並接受裁判乙情，業據嘉義
    縣民雄分局於解送人犯報告書中載明，應符合自首之要件，依刑法第六十二條減
    輕其刑。復查，被告於海軍新兵訓練中心受訓時，即因智能不足辦理驗退，有其
    輔佐人即父親乙○○提供之海軍新兵訓練中心驗退證明書附卷可稽，其經台中地
    方院依職權送請行政院國軍退除役官兵輔導委員會臺中榮民總醫院就被告犯案時
    之精神狀態為鑑定，其檢查結果顯示被告神經系統及身體檢查均無異常，常規腦
    波檢查呈現正常清醒腦波波形，智能評估中語文智能七十分、操作智能六十二分
    、總智能六十五分，落在輕度智能不足的範圍，注意力差、理解概念化能力不佳
    ，在班達測驗中並沒有表現出腦傷的資料，鑑定過程中之精神狀態，其外觀態度
    疏遠、被動配合，意識清醒，清緒平穩，言語有中斷及無法切題之情形，無異常
    行為，無妄想思考，否認有幻覺情形，就臨床評估結果及相關資料分析，認定被
    告為輕度智能不足，合併有認知功能低下與控制能力不佳之情形，再加上社會支
    持系統不良，其竊盜行為，大致上只是為了滿足自身的需要，其在犯罪時之精神
    狀態為「精神耗弱」之程度，但未達到「心神喪失」之程度，故經台中地方法院
    判處有期徒刑十月並令入適當處所施以監護處分二年，惟於接受監護處分前復觸
    犯本件犯罪等情，有台中地方法院八十九年度易字第一六五八號判決書及台中地
    方法院檢察署函各一份在卷足按。足認被告於行為時，對於外界事務認知及控制
    能力，未及於普通人之平均程度，其所為係屬刑法第十九條第二項所稱精神耗弱
    人之行為，應依法減輕其刑，並與前開累犯加重、自首減輕規定先加後遞減之。
    爰審酌被告已有多次竊盜之前案紀錄，堪認其品行不佳，並斟酌其犯罪動機、目
    的、手段、所生損害及犯罪後坦承犯罪，態度良好等一切情狀，量處主文所示之
    刑及諭知易科罰金之折算標準，以示懲儆。
三、另公訴意旨雖以被告已有多次竊盜前案紀錄，顯有竊盜習性，請求本院諭知強制
    工件，以矯治其惡習，然被告係因輕度智能不足，認知功能低下與控制能力不佳
    ，再加下社會支持系統不良而為竊盜犯行，且因尚未接受監護處分而為適當醫療
    、矯正，其認知能力及控制能力尚無改善之可能，實難認有犯罪習慣、以犯罪為
    常業或因遊蕩或懶惰成習而犯罪等情形，並無宣告強制工作之必要性，附此說明
    。
據上論斷，應依刑事訴訟法第二百九十九條第一項前段、第三百條，刑法第三百二十
條第一項、第四十七條、第十九條第二項、第六十二條前段、第四十一條第一項前段
，罰金罰緩提高標準條例第一條前段、第二條，判決如主文。
中     華     民      國      九 十     年      五      月    十八     日
                                        法  官  李  麗  萍
右正本證明與原本無異。
如不服本判決，應於判決送達後十日內向本院提出上訴狀，上訴於臺灣高等法院臺台
南分院 (須附繕本)。
                                        書記官  侯  麗  茹
中     華     民      國      九 十     年      五      月    二 十一  日
附錄
刑法第三百二十條第一項
意圖為自己或第三人不法之所有，而竊取他人之動產者，為竊盜罪，處五
年以下有期徒刑、拘役或五百元以下罰金。


司法院資訊處製作；財團法人民間司法改革基金會備份。
